【裁判字號】    97,上易,962
【裁判日期】    970708
【裁判案由】    詐欺
【裁判全文】
臺灣高等法院臺中分院刑事判決         97年度上易字第962號
上  訴  人  臺灣彰化地方法院檢察署檢察官
被      告  乙○○
被      告  丁○○
                      弄8號
上  一  人
選任辯護人  劉嘉堯律師
上列上訴人因被告等詐欺案件，不服臺灣彰化地方法院97年度易
字第299號中華民國97年3月26日第一審判決（起訴案號：臺灣彰
化地方法院檢察署97年度偵字第6號），提起上訴，本院判決如
下：
    主  文
原判決撤銷。
乙○○共同犯詐欺取財罪，處有期徒刑柒月；又共同犯詐欺取財
未遂罪，處有期徒刑參月，扣案之「檢察官林愉卿」印章壹顆沒
收。應執行有期徒刑玖月，扣案之「檢察官林愉卿」印章壹顆沒
收。
丁○○共同犯詐欺取財罪，處有期徒刑陸月，如易科罰金，以新
臺幣壹仟元折算壹日；又共同犯詐欺取財未遂罪，處拘役伍拾玖
日，如易科罰金，以新臺幣壹仟元折算壹日，扣案之「檢察官林
愉卿」印章壹顆沒收。
    犯  罪  事  實
一、乙○○前因違反著作權法案件，經臺灣臺中地方法院於民國
    94年5月9日 ，以94年中簡字第1016號判決判處有期徒刑7月
    ，緩刑3年確定 ，猶不知悔改，與丁○○、高順忠、江旻軒
    （高順忠、江旻軒二人另經臺灣彰化地方法院檢察署提起公
    訴）及真實姓名不詳、綽號「自卑」之成年男子，及其他姓
    名年籍不詳之詐騙份子，共同基於意圖為自己不法所有之犯
    意聯絡，先由真實姓名年籍不詳自稱「金管會林主任」之人
    ，於97年1月4日某時，以電話向甲○○詐稱甲○○之帳戶被
    凍結 ，須提出現金新臺幣（下同）100萬元以示清白等語，
    再由江旻軒聯絡乙○○、丁○○及綽號「自卑」者，由丁○○駕駛高順忠所提供之車號7328-FZ自小客車 ，搭載乙○○
    及綽號「自卑」者，於同日下午2時許 ，至甲○○彰化縣埤
    頭鄉○○路231-8號住處 ，綽號「自卑」者向甲○○謊稱伊
    係法院派來之人員，使甲○○陷於錯誤 ，依其指示將100萬
    元現金交與綽號「自卑」者及乙○○ ，渠2人再坐丁○○所
    駕駛之自用小客車離去，將100萬元現金轉交江旻軒 ，乙○○除抵扣對江旻軒之欠款5千元外，並分得9千元，丁○○則
    分得1萬元，甲○○於97年1月6日感覺受騙 ，即至彰化縣警
    察局北斗分局報案。乙○○、丁○○等人得手後食髓知味，
    覺得甲○○容易受騙，遂又另行起意，共同基於為自己不法
    所有之犯意聯絡，於同年月7日上午8時許，復以電話向甲○○詐稱需再交出300萬元始可將帳戶解除凍結 ，經甲○○央
    求後，降為100萬元，江旻軒再度聯絡乙○○與丁○○ ，並
    將偽造之「檢察官林愉卿官」印章1顆（並未使用） ，交與
    乙○○備用，並於同日下午1時許 ，由不知情之計程車司機
    劉炳堂載乙○○與丁○○至甲○○上開住處，因甲○○已先
    報請員警處理，待乙○○向甲○○自稱檢察官，甲○○將以
    包巾包裹之100萬元交與乙○○時 ，為埋伏之員警當場逮捕
    乙○○及丁○○，並扣得「檢察官林愉卿官」印章1顆 ，渠
    等詐欺取財始未得逞。
二、案經甲○○訴由彰化縣警察局北斗分局報請臺灣彰化地方法
    院檢察署檢察官偵查起訴。
    理  由
一、訊據被告乙○○與丁○○二人對於上開犯行，迭於警詢、偵
    查、原審及本院均坦承不諱，核與告訴人甲○○之證述相符
    ，復有監視器翻拍之照片、車籍查詢資料等附卷，及「檢察
    官林愉卿」印章一顆扣案可佐，被告二人之自白與事實相符
    ，本案事證明確，被告二人犯行洵堪認定。
二、核被告二人所為，係犯刑法第339條第1項之詐欺取財既遂罪
    ，及同法第339條第3項、第1項之詐欺取財未遂罪。被告二
    人與高順忠、江旻軒、綽號「自卑」之成年男子，及其他姓
    名年籍不詳之詐騙成員彼此之間，有犯意聯絡及行為分擔，
    均為共同正犯。被告二人先後二次犯行，犯意各別，應予分
    論併罰。被告二人第二次犯行，已著手於犯罪行為而未遂，
    爰依法減輕其刑。原審認被告乙○○、丁○○二人均罪證明
    確，分別予以論罪科刑，固非無見，惟查：94年2月2日修正
    公布，而於95年7月1日施行之刑法，基於刑罰公平原則之考
    量，杜絕僥倖之犯罪心理，並避免易致鼓勵犯罪之誤解，已
    刪除第56條連續犯之規定。而刑法上所謂集合犯是指立法者
    所制定之犯罪構成要件中，本就預定有數個同種類之行為將
    反覆實行之犯罪而言，是將各自實現犯罪構成要件之多數行
    為，解釋為集合犯，而論以一罪。故對於集合犯，必須從嚴
    解釋，以符合立法者之意向。又依刑法第56條修正理由之說
    明「對繼續犯同一罪名之罪者，均適用連續犯之規定論處，
    不無鼓勵犯罪之嫌，亦使國家刑罰權之行使發生不合理之現
    象。」、「基於連續犯原為數罪之本質及刑罰公平原則之考
    量，爰刪除有關連續犯之規定」等語，即係將本應各自獨立
    評價之數罪，回歸本來就應賦予複數法律效果之原貌，始符
    合立法本旨。本案被告二人於原審審理時，經公訴人訊問：
    「第一次即97年1月4日詐騙完甲○○後，沒有覺得很後悔嗎
    ？是否想要再繼續行騙？」被告均答：「很後悔，沒有想要
    繼續再行騙」。公訴人又問：「為何97年1月7日還要再去一
    次？」被告乙○○答：「江旻軒那時候沒有告訴我還要去那
    裡，只告訴我還要去遊藝場會面，後來會面後江旻軒才告訴
    我要再去那裡，但是因為我欠他錢，所以我才又去。」等語
    ，被告鍾聖答：「江旻軒又找我去時我就說不要，後來江
    旻軒就跟我說車子已經壞掉，不用開車，就說要坐計程車去
    彰化，陪乙○○去一下就好，到路上時我就知道是要去甲○○那邊。」等語，足見被告二人並非一開始即有反覆行騙告
    訴人甲○○之意，應是第一次行騙告訴人後，發現容易行騙
    得手，食髓知味，始另行起意再一次為詐騙行為，故被告二
    人前後2次之詐欺取財行為，應構成二罪 ，原審認被告二人
    於97年1月4日及97年1月7日之詐欺行為，本質上具有反覆實
    施、延續之特質，應構成集合犯，所認尚有違誤，檢察官據
    以提起上訴，自有理由，應由本院將原判決撤銷改判。爰審
    酌被告乙○○前已因著作權法案件，經法院判處有期徒刑7
    月、緩刑3年確定；被告丁○○則未有前科紀錄 ，素行尚稱
    良好，有臺灣高等法院被告前案紀錄表可證，被告乙○○不
    知警惕，再為本案犯行，除不知珍惜前案緩刑之恩遇，更顯
    毫不尊重法律之心態，惡性非輕，其於第一次犯案時，係與
    綽號「自卑」者一同進入告訴人住處行騙，第二次犯案時，
    又攜帶「檢察官林愉卿」印章一顆，而被告丁○○於第一次
    犯案時，係駕車搭載被告乙○○與綽號「自卑」者往返，第
    二次犯案時僅係陪同被告乙○○前往，二人參與程度有輕重
    之別，另審酌被告乙○○、丁○○二人正值年輕，身強體健
    ，竟不循正途賺取金錢，而與不法詐騙份子合作行騙牟利，
    及渠等犯罪之動機、各自所得及被害人受詐騙之款項不少，
    被告二人所為破壞社會經濟秩序之嚴重性，復使被害人產生
    對社會之不信任感，危害社會秩序非淺，及被告二人自始坦
    認犯行，到庭後態度尚稱良好，且均有賠償被害人，惟金額
    僅足彌補被害人部分損失，及被害人於原審代為請求從輕量
    刑，及檢察官提起上訴，仍表示刑度部分仍請維持原審主文
    之刑度（然本院審酌被告丁○○並未完全賠償告訴人之損害
    ，不宜宣告緩刑）等一切情狀 ，爰分別量處如主文第2、3
    項所示之刑，並就被告丁○○部分，諭知易科罰金之折算標
    準。為警查扣之偽造「檢察官林愉卿」印章壹顆，為被告等
    人預備供本案犯罪所用之物，為被告二人供明在卷，核與本
    案有關，故不問屬於犯人與否 ，應依刑法第219條規定沒收
    之。
據上論結，應依刑事訴訟法第369條第1項前段、第364條、第299
第1項前段，刑法第28條、第339條第1項、第3項 、第25條第2項
、第41條第1項前段、第219條，刑法施行法第1條之1第1項、第2
項前段，判決如主文。
本案經檢察官丙○○到庭執行職務。
中    華    民    國    97    年    7     月    8     日
          刑事第十庭    審判長法  官  林  照  明
                              法  官  蔡  名  曜
                              法  官  郭  瑞  祥
上列正本證明與原本無異。
不得上訴。
                              書記官  李  妍  嬅
中    華    民    國    97    年    7     月    8     日
附錄論罪科刑法條全文
中華民國刑法第339條
（普通詐欺罪）
意圖為自己或第三人不法之所有，以詐術使人將本人或第三人之
物交付者，處5 年以下有期徒刑、拘役或科或併科1 千元以下罰
金。
以前項方法得財產上不法之利益或使第三人得之者，亦同。
前二項之未遂犯罰之。


司法院資訊處製作；財團法人民間司法改革基金會備份。
